臺灣高等法院刑事判決
108年度上易字第2325號
上  訴  人  
即  被  告  張安傑 
上列上訴人因竊盜案件，不服臺灣新竹地方法院108年度訴字第7
98號，中華民國108年11月7日第一審判決（起訴案號：臺灣新竹
地方檢察署108年度偵字第8830號），提起上訴，本院判決如下
：
    主  文
上訴駁回。
    事  實
一、甲○○為成年人，其於民國108年8月21日上午9時許，基於意
    圖為自己不法所有之竊盜犯意，翻越位於新竹市○○路0段0號
    之國立新竹高級工業職業學校（下稱新竹高工）圍牆，進入
    該校「機一甲」教室，徒手竊取如附表各編號「被害人欄」
    所示少年A1等21人所有如附表各編號「遭竊財物欄」所示之
    財物，得手後旋即離去。嗣於同日下午2時30分許，為警循
    線在位於臺中市○○路00號之集賢大飯店8樓803號房起出如附
    表各編號「扣案物品欄」所示之遭竊物品而查獲。
二、案經附表各編號「被害人欄」所示少年A1等21人訴由新竹市
    警察局第二分局報告臺灣新竹地方檢察署檢察官偵查起訴。
    理  由
壹、證據能力部分：
一、本判決下引具傳聞性質之各項供述證據經本院於審判期日調
    查證據時提示並告以要旨後，當事人均未於言詞辯論終結前
    就證據能力部分有所異議（見本院卷第160至162頁、第298
    至299頁），本院審酌上開證據資料製作時之外部情狀，尚
    無違法不當及證明力明顯過低之瑕疵，認以之作為證據應屬
    適當，揆諸刑事訴訟法第159條之5規定，應均有證據能力。
二、至本件認定事實所引用之非供述證據，並無證據證明係公務
    員違背法定程式所取得，亦無刑事訴訟法第159條之4顯有不
    可信之情況與不得作為證據之情形，且經本院於審判期日依
    法進行證據之調查、辯論，被告於訴訟上之程序權即已受保
    障，亦應有證據能力。
貳、認定犯罪事實所憑之證據及理由：
一、前揭事實，業據被告甲○○於警詢、偵查、原審及本院審理時
    均坦承不諱（見108年度偵字第8830號偵查卷【下稱偵卷】
    第9至12頁、第118至119頁，原審卷第34、75、79頁，本院
    卷第160、300頁），核與證人即告訴人少年A1、A2、A3、A4
    、A5、A6、A7、A8、A9、A10、A11、A12、A13、A14、A15、
    A16、A17、A18、A19、A20、A21於警詢時所為之指述相符（
    見偵卷第55至54頁反面），並有新竹市警察局第二分局東門
    派出所搜索扣押筆錄、搜索扣押筆錄各1份、贓物認領保管
    單21張、現場照片4張、警員石晴出具之偵查報告、職務報
    告及所繪現場圖各1紙等件附卷可稽（見偵卷第7頁正反面、
    第55至57頁反面、第60至82頁、第140至141頁），足認被告
    上開任意性自白與事實相符，堪以採信。
二、據此，本案事證明確，被告犯行堪以認定，應依法論科。
參、論罪及刑之加重事由部分：
一、按行為後法律有變更者，適用行為時之法律，但行為後之法
    律有利於行為人者，適用最有利於行為人之法律，刑法第2
    條第1項定有明文。查被告行為後，刑法第321條加重竊盜罪
    業於108年5月29日修正公布，並自同年月31日施行。修正前
    刑法第321條原規定：「犯竊盜罪而有下列情形之一者，處6
    月以上5年以下有期徒刑，得併科新臺幣10萬元以下罰金：
    一、侵入住宅或有人居住之建築物、船艦或隱匿其內而犯之
    者。二、毀越門扇、牆垣或其他安全設備而犯之者。三、攜
    帶兇器而犯之者。四、結夥三人以上而犯之者。五、乘火災
    、水災或其他災害之際而犯之者。六、在車站、埠頭、航空
    站或其他供水、陸、空公眾運輸之舟、車、航空機內而犯之
    者。前項之未遂犯罰之。」修正後刑法第321條則規定：「
    犯前條第1項（竊盜罪）、第2項（竊佔罪）之罪而有下列情
    形之一者，處6月以上5年以下有期徒刑，得併科50萬元以下
    罰金：一、侵入住宅或有人居住之建築物、船艦或隱匿其內
    而犯之。二、毀越門窗、牆垣或其他安全設備而犯之。三、
    攜帶兇器而犯之。四、結夥三人以上而犯之。五、乘火災、
    水災或其他災害之際而犯之。六、在車站、港埠、航空站或
    其他供水、陸、空公眾運輸之舟、車、航空機內而犯之。前
    項之未遂犯罰之。」經比較新舊法結果，修正後刑法第321
    條加重竊盜罪部分之構成要件固未變更，然罰金刑度業經提
    高，即非較有利於被告，揆諸前揭說明，自應適用其行為時
    法即修正前刑法第321條第1項之規定。
二、查被告為本案犯行時為滿47歲之成年人，而如附件之附表各
    編號「被害人欄」所示之告訴人於案發時均為12歲以上，未
    滿18歲之少年，有其等年籍資料在卷可稽，且被告既係進入
    新竹高工「機一甲」教室內行竊，顯知其在教室內課桌椅處
    所竊取者應係未滿18歲之高中（職）1年級學生之財物，此
    亦經被告於原審審理時供述明確（見原審卷第36、80頁），
    是核被告所為，係犯兒童及少年福利與權益保障法第112條
    第1項前段、修正前刑法第321條第1項第2款之成年人故意對
    少年犯踰越牆垣竊盜罪，並應依法加重其刑。
三、被告於同一時間在同一教室內同時竊取如附表各編號「被害
    人欄」所示少年A1等21人所有如附表各編號「遭竊財物欄」
    所示之財物，係以一竊盜行為同時犯數竊盜罪，為想像競合
    犯，應依刑法第55條之規定，從一重依成年人故意對少年犯
    踰越牆垣竊盜罪處斷。
四、累犯部分：
  ㈠被告前於105年間因加重竊盜等案件（5案），經臺灣高雄地
    方法院以105年度訴字第411號判決判處有期徒刑1年（3罪）
    、10月（2罪），並定應執行刑為有期徒刑3年確定。被告入
    監執行後，於107年11月29日因縮短刑期假釋出監，所餘刑
    期付保護管束，嗣於108年4月25日保護管束期滿，假釋未經
    撤銷，所餘刑期視為執行完畢乙節，有本院被告前案紀錄表
    1份在卷可參。被告受上開有期徒刑之執行完畢後，5年以內
    故意再犯本案有期徒刑以上之罪，為累犯，應依刑法第47條
    第1項之規定加重其刑，並與上開兒童及少年福利與權益保
    障法第112條第1項之加重事由，依刑法第70條之規定遞加重
    之。    
  ㈡至司法院釋字第775號解釋，依其解釋文及理由之意旨，係指
    構成累犯者，不分情節，一律加重最低本刑，於不符合刑法
    第59條所定要件之情形下，致發生行為人所受之刑罰超過其
    所應負擔罪責之個案，不符罪刑相當原則，於此範圍內，在
    修正前，為避免發生上述罪刑不相當之情形，法院就該個案
    應裁量是否加重最低本刑，本案依被告累犯及犯罪情節，並
    無上開情事，自無該解釋之適用，於此敘明。
肆、上訴駁回部分：
一、原審法院同上認定，以被告本案所為事證明確，係犯兒童及
    少年福利與權益保障法第112條第1項前段、修正前刑法第32
    1條第1項第2款之成年人故意對少年犯踰越牆垣竊盜罪，而
    適用修正前刑法第321條第1項第2款、刑法第2條第1項前段
    、第47條第1項等規定，並以行為人之責任為基礎，審酌被
    告正值壯年，不思以正途獲取財物，竟於大白天上課時間利
    用學生們外出新生訓練時，直接踰越牆垣進入校園教室內竊
    取學生財物，行徑相當囂張可惡，若非機智之新竹高工學生
    提供有效線索及新竹市警察局第二分局暨轄區東門派出所警
    員之優秀辦案能力，火速於案發當日下午2時30分許，循線
    至臺中地區查獲正在旅館內細數犯罪成果之被告，追回附表
    各編號所示告訴人遭竊之現金、手機等物品，被害學生們恐
    將自認倒楣承擔財物損失，被告繼續逍遙法外；又被告經前
    案非輕度刑之執行後，竟從高雄地區改至新竹地區，繼續以
    相同犯罪手法犯案，對象還是多數沒有獨立經濟能力之學生
    ，受害學生人數多達21人，顯然被告未記取教訓，欠缺尊重
    他人財產權之觀念，實應受嚴厲非難，惟念及被告犯後坦承
    犯行，犯後態度尚可，兼衡其於原審審理時自陳高中肄業之
    智識程度，入所前擔任澎湖縣政府環保局臨時工，時薪新臺
    幣150元，未婚，無子女之家庭經濟狀況等一切情狀，量處
    有期徒刑1年10月，並敘明遭竊財物多數已發還被害人，其
    餘物品或欠缺刑法上之重要性、或價值低微，為免增加檢察
    官執行不必要之勞費及調節沒收之嚴苛性，依刑法第38條之
    2第2項規定及其立法意旨，不予宣告沒收或追徵等節，認事
    用法均無違誤，量刑亦屬妥適，應予維持。
二、被告上訴意旨略以：被告所竊財物不多，且已歸還被害人，
    又因罹患重大疾病白血病，身體健康不佳，家中只剩母親一
    人，年事已高，體弱多病，欠缺照顧，原審量刑過重，懇請
    法院從輕量刑，給予被告改過自新之機會等語。
三、按關於刑之量定，係實體法上賦予法院得為自由裁量之事項
    ，倘其未有逾越法律所規定之範圍，或濫用其權限，即不得
    任意指摘為違法（最高法院75年台上字第7033號判例意旨參
    照）。查原審於量刑時已依刑法第57條規定以行為人之責任
    為基礎，並於理由內說明其審酌該條所列情狀後之量刑事由
    ，由被告自81年間起即有多項竊盜前科，並曾受強制工作之
    保安處分，甫於107年11月29日因竊盜案件假釋出監，竟於
    不到9個月內再為本案竊盜犯行此節，實難認其具有悔意，
    又被告此次竊取多達21人之財物，復係以踰越牆垣之犯罪手
    段為之，犯罪情節不輕，縱使多數失物業經追回，但此為警
    方積極辦案之結果，並非被告主動交回，自難據以為有利於
    被告之認定，是綜合上述各節觀之，原審量刑並未逾越法定
    裁量範圍，亦無明顯違反罪刑相當原則之濫用權限情形，尚
    難認有何量刑過重之處，其餘被告上訴意旨所指各情，復非
    應撤銷原判決改判較輕之刑之事由。準此，被告上訴意旨為
    無理由，應予駁回。
據上論斷，應依刑事訴訟法第368條，判決如主文。
本案經檢察官黃和村到庭執行職務。
中    華    民    國   109    年    2     月    27  日
                  刑事第二十庭  審判長法  官  王復生  
                                      法  官  陳春秋  
                                      法  官  張紹省  
以上正本證明與原本無異。
不得上訴。
                                      書記官  莫佳樺
中    華    民    國    109   年    3     月    2     日
附錄：本案論罪科刑法條全文                              
修正前中華民國刑法第321條（加重竊盜罪）
犯竊盜罪而有左列情形之一者，處6月以上、5年以下有期徒刑，
得併科新臺幣10萬元以下罰金：：
一、侵入住宅或有人居住之建築物、船艦或隱匿其內而犯之者。
二、毀越門扇、牆垣或其他安全設備而犯之者。
三、攜帶兇器而犯之者。
四、結夥三人以上而犯之者。
五、乘火災、水災或其他災害之際而犯之者。
六、在車站、埠頭、航空站或其他供水、陸、空公眾運輸之舟、
    車、航空機內而犯之者。
前項之未遂犯罰之。

附表：
編號 被害人 遭竊財物 扣案物品（已發還） 1 少年A1 新臺幣（下同）1,100元、悠遊卡1張 同左 2 少年A2 220元、悠遊卡、國民身分證、健保卡各1張、白色SAMSUNG手機1支 220元、悠遊卡1張、白色SAMSUNG手機1支 3 少年A3 700元、悠遊卡1張 同左 4 少年A4 3,000元、健保卡1張 3,000元 5 少年A5 100元、健保卡1張、國民身分證1張 同左 6 少年A6 1,000元、健保卡1張 1,000元 7 少年A7 2,000元、健保卡1張、國民身分證1張、IPHONE手機1支、悠遊卡1張 同左 8 少年A8 310元、湯姆熊代幣2個、悠遊卡1張 310元、湯姆熊代幣1個、悠遊卡1張 9 少年A9 1,400元 同左 10 少年A10 1,100元、健保卡1張、國民身分證1張、TaiwanMobile手機1支、悠遊卡1張、7-11禮卷500元、市民卡1張 同左 11 少年A11 300元、一卡通1張、國民身分證1張、健保卡1張 300元、一卡通1張 12 少年A12 1,400元、小米手機1支 同左 13 少年A13 1,330元、一卡通1張、國民身分證1張、健保卡1張 同左 14 少年A14 300元、健保卡1張、國民身分證1張、金色SAMSUNG手機1支 同左 15 少年A15 500元 同左 16 少年A16 後背包1只 同左 17 少年A17 200元、icash1張、悠遊卡1張、健保卡1張、星巴克隨行卡1張、補習班上課證1張 200元、icash1張、健保卡1張、星巴克隨行卡1張、補習班上課證1張 18 少年A18 600元、紅米手機1支、悠遊卡1張、國民身分證1張、健保卡1張 600元、紅米手機1支 19 少年A19 300元、健保卡1張、ASUSZENFONE手機1支、皮夾1只 同左 20 少年A20 500元、澳幣15元、國民身分證1張 500元、澳幣15元 21 少年A21 背包1只、白色SAMSUNG手機1支、書本、MP31臺 白色SAMSUNG手機1支